【裁判字號】    95,上更(二),438
【裁判日期】    950818
【裁判案由】    毒品危害防制條例
【裁判全文】
臺灣高等法院刑事判決             95年度上更(二)字第438號
上  訴  人  臺灣臺北地方法院檢察署檢察官
被      告  乙○○
選任辯護人  楊嘉馹  律師
上列上訴人因被告違反毒品危害防制條例案件，不服臺灣臺北地
方法院89年度訴字第568號，中華民國89年6月29日第一審判決（
起訴案號：臺灣臺北地方法院檢察署89年度偵字第6397號），提
起上訴暨移送併辦（同檢察署 89年度偵字第15596號）本院判決
後，經最高法院第二次發回更審，本院判決如下：
    主  文
原判決撤銷。
乙○○共同持有第一級毒品，處有期徒刑陸月，如易科罰金以
佰元折算壹日。扣案之第一級毒品海洛因壹包（淨重陸佰零壹點
陸伍公克，包裝重捌拾玖點參貳公克，純質淨重肆佰捌拾肆點零
參公克）、海洛因陸包（合計淨重壹佰柒拾貳點肆公克，包裝重
拾肆點貳貳公克，純質淨重壹佰參拾捌點柒公克），第二級毒品
大麻參包（合計淨重伍拾捌點參捌公克，包裝重玖點零捌公克）
、大麻煙參拾支（合計淨重捌點柒柒公克）、大麻種子參包（合
計淨重貳拾點陸參公克，包裝重參點壹伍公克）均沒收銷燬之。
    事  實
一、乙○○與辛○○（成年人，另案經臺灣桃園地方法院檢察署
    通緝中）為男女朋友，辛○○承租位於高雄市○○路147號1
    樓房屋，內藏放持有之毒品海洛因、大麻，為取出租屋內毒
    品，原共同基於運輸毒品之犯意聯絡，囑由乙○○於民國89
    年3月22日上午8時許，騎乘機車前往譚某上開租屋處，欲將
    譚某所有置放該址電腦主機內之第一級毒品海洛因及衣櫥內
    之第二級毒品大麻，運輸至高雄市左營區之麥當勞交付譚某
    。乙○○明知海洛因、大麻分別為毒品危害防制條例第2條
    第2項第1款、第2款所規定之第一級、第二級毒品，不得非
    法持有，並知辛○○租屋處置放海洛因、大麻等毒品，仍於
    同日8時30分許，進入辛○○租屋處，旋即自衣櫥搬取出大
    麻3包（合計淨重58.38公克，包裝重9.08公克）、大麻煙30
    支（合計淨重8.77公克）、大麻種子3包（淨重20.63公克，
    包裝重3.15公克），放在該址屋內化妝台邊，上面壓著安全
    帽而與辛○○共同非法持有，繼則打開明知內藏海洛因之電
    腦主機，與辛○○共同非法持有該海洛因，先自電腦主機內
    起出在其管領持有之海洛因1包（淨重601.65公克，包裝重
    89.32公克，純度80.45%，純質淨重484.03公克），放在該
    址床邊，惟另在電腦主機內在其管領持有之海洛因6包尚未
    取出，且均尚未著手搬運行為，隨即為監視該址已久之法務
    部調查局北部地區機動工作組（下稱北機組）人員會同該局
    高雄市調查處（下稱高雄市調處）人員敲門而入，除當場扣
    得上開毒品外，並自電腦主機內起出尚未搬出之海洛因6包
    （合計淨重172.4公克，包裝重14.22公克，純度80.45%，純
    質淨重138.7公克）。
二、案經法務部調查局高雄市調處、北機組分別移送臺灣臺北地
    方法院檢察署檢察官偵查起訴暨移送本院併辦。
    理  由
一、上訴人即被告之供述與辯解：
    訊據被告乙○○固坦承查獲當日係受男友辛○○所託，騎機
    車前去譚某租住之高雄市○○路147號1樓拿取物品，再運送
    至高雄左營之麥當勞交付譚某等情，惟否認知悉所拿取之物
    品為毒品，辯稱：受託之際，譚某僅說是「貴重物品」，並
    未告以係毒品，伊自衣櫥中拿出1個袋子，好奇打開後始發
    現是大麻，另拆卸電腦主機面板拿出1包物品後，伊本想打
    電話向姊姊詢問，調查員就敲門表明身分，伊立即開門讓調
    查員入內，經調查員告知始知該包物品係海洛因云云。
二、認定犯罪事實所憑之證據及理由：
  (一)查獲之物品與鑑定：
    本件於高雄市○○路147號1樓所查扣之物品，經送法務部調
    查局鑑定結果，其中編號1之白粉1包係第一級毒品海洛因（
    淨重601.65公克，包裝重89.32公克，純度80.45%，純質淨
    重484.03公克），編號2之白粉6包亦均係海洛因毒品（合計
    淨重172.4公克，包裝重14.22公克，純度80.45%，純質淨重
    138.7公克），煙草3包均係大麻（合計淨重58.38公克，包
    裝重9.08公克），香煙30支均係大麻煙（合計淨重8.77公克
    ），種子3包均係大麻種子（淨重20.63公克，包裝重3.15公
    克），有法務部調查局89年4月14日（89）陸一字第8913374
    7號鑑定通知書附卷可稽（見原審卷第17頁）。而查獲之上
    開毒品係被告在辛○○租屋處持有中被查獲。
  (二)被告應係知悉藏置物或所拿取之物係毒品：
    1.查被告初於被查獲之際，曾於高雄市調處調查時自承當天
      係前往拿取藏放上址之海洛因及大麻等扣案之毒品（見偵
      查卷第2頁背面至第3頁）；並於檢察官初訊時陳稱：知悉
      扣案物品為毒品（見偵查卷第15頁背面）；嗣北機組借訊
      時，亦供稱受辛○○之託前去「將電腦主機內不屬於電腦
      零件的以膠帶綑綁之白色物品及放置於衣櫥內的袋子中的
      大麻拿出來給他，他會在左營的麥當勞二樓等我」（見偵
      查卷第31頁），於原審89年4月27日訊問時仍供稱：我知
      道譚（辛○○）叫我拿的東西內有大麻，譚叫我拿的東西
      是主機內所有的東西，包括大麻，警察在主機內查獲的東
      西亦是要交給譚的，當時我準備要拿給譚時，警察就敲門
      進來（見原審卷第30頁），顯見被告之前，並未辯稱「不
      知」前往拿取之物為毒品，對於所取之物係毒品乙節，應
      係知悉。
    2.證人即調查員己○○於原審證述：「於88年3月份開始，
      經泰國海關線報，開始監聽辛○○的電話，有聽到辛○○
      有出售安非他命及海洛因的線索，我們於電話中聽到譚於
      89年1月27日去泰國，約於2月29日回國，我們研判他可能
      持有毒品在高雄市○○路147號1樓住處，我們有定點守候
      ，研判他應將毒品放於該處，於3月22日見張（被告）進
      入該處，我們就正式前往查扣，我們敲門，張（被告）開
      門後，我們見到一大包毒品已置於桌上，看的出是毒品…
      …」等語（見原審卷第26頁正反面）；而被告確實有於89
      年1月27日與辛○○共同到緬甸，同年2月6日進入泰國曼
      谷，2月26日先行返回高雄（按：辛○○疑似再進入中國
      大陸，至2月29日始由香港轉機返回高雄），有機票、被
      告護照影本、出入境紀錄等件（見原審卷第64、82至89頁
      ）附卷可證，二人非同日入境，雖無證據證明共同運輸或
      參與，但共同前往，被告對辛○○之行為難謂均不知情。
      另證人己○○於原審除上開證稱「曾監聽到辛○○有出售
      安非他命及海洛因的線索」外，復證稱：渠等當天曾監聽
      到辛○○打電話給丁○○（辛○○之妻），叫她把東西收
      一收埋掉，因而立即趕往桃園查緝，趕到時發現譚之汽車
      ，並於該處等候，後來丁○○騎車至該處，渠等在其機車
      坐墊下查獲安非他命、煙捲器、夾鏈袋、吸食器、大麻及
      摻有海洛因支香煙等物（見原審卷第52頁反面至53頁），
      而被告於被查獲當日所採尿液經送驗結果，亦呈現「安非
      他命」之陽性反應，此有法務部調查局89年04月11日第00
      000000號檢驗通知書附卷可憑，況且被告復迭次自承曾施
      用過大麻（見偵查卷第34、44頁反面、原審卷第30頁、上
      訴卷第39頁）等情節，互核相互吻合。
    3.調查員庚○○、己○○、甲○○於原審中證稱：渠等之前
      一直跟蹤辛○○，發現譚之租屋處應為貨倉；被告並未住
      進該屋，被告進入該屋都須先聯絡譚；查獲之屋內擺設非
      常簡單，看就知道無人居住（見原審卷第74頁反面、53頁
      反面、75頁），而據查扣之房屋租賃契約書內容所示，辛○○亦僅承租該屋三個月等情。雖被告辯稱：因為東西太
      多，故沒有搬入該租屋處，伊沒有鑰匙，故要去必須先聯
      絡譚云云（見原審卷第53頁反面至54頁），惟其於北機組
      調查時已供稱：鎖匙是伊在簽約前找房東拿的，拿了後放
      在家裡，辛○○曾要求伊打一副鑰匙給他；經提示在辛○○車中搜索扣押之編號007之鑰匙3支後，復供稱：該3支
      鑰匙即是伊替辛○○在高雄市○○區○○路的鎖匙店打的
      （見偵查卷第32頁），足見其亦有該屋之鑰匙，上開所辯
      自不足採信，被告雖有該屋之鑰匙，然於進入該屋前竟均
      須先聯絡男友辛○○，顯屬異常之舉。又辛○○託被告前
      往拿取之物，係政府嚴加查緝之毒品違禁物，且係分別密
      藏於電腦主機及衣櫥內，豈能未預先告知該物為何，並叮
      嚀其攜往交付時須嚴密掩藏以防他人察覺，即遽要被告攜
      往高雄左營區之麥當勞交付？
    4.稽以案發當日亦確於該屋內查獲大麻、海洛因等毒品等情
      ，足徵縱無積極證據證明其有與辛○○共同營利或意圖販
      賣（詳如後述），然被告對於男友辛○○持有毒品乙節當
      有所認識，是其前開自白應認與事實相符，堪信為真實。
      被告於原審及本院審理時 所辯不知所拿取者為毒品云云，
      顯屬卸責之詞，不足採信。
    5.被告進入上址後，為監控辛○○已久之調查員所查獲並自
      該處起出扣案毒品之事實，亦據證人即調查員己○○、庚○○、甲○○、林聖智等於原審證述甚詳（見原審卷第51
      至55頁、第74至79頁）。至於被告雖以證人即調查員甲○○於作證時，曾證實伊要求被告開門，距被告開門間，只
      有數秒之時間等情，辯稱其於調查員敲門時即主動應門，
      並未有抗拒拖延或藏匿湮滅置放於床上毒品之行為，足認
      確實不知所拿取白色粉末係海洛因云云。然查，證人甲○○於證述查獲本案之情節時，已證稱「原先我們要等張（
      即被告）出來再行查獲，但為防張湮滅證據，我們才去敲
      門，一開始張（即被告）不願開門，經我以腳踢門之後，
      張才開門，當時我並未表明身分，經門打開後始提示證件
      表明身分」（見原審卷第74頁背面至75頁），是被告雖於
      數秒中前來開門，然被告於初經調查員敲門之際，顯非如
      其所辯，係主動應門，則應可認定。被告就證人甲○○之
      證詞，斷章取義，亦非可採。
  (三)被告是否為戊○○○○○之人租屋藏置毒品？
    又被告於市調處調查暨移送檢察官偵訊時固曾供稱：查獲之
    物品係戊○○○○○之人以20萬元酬勞要其租屋藏放，當時
    其尚未滿18歲，故要求男友辛○○出面幫忙承租，當天係小
    陳以電話聯絡取出，他會再以電話聯繫前往何處交付，並提
    出其三姐丙○○之大眾商業銀行帳號000000000000號存摺，
    指稱存摺內89年3月17日所存入之現金10萬元，即小陳所先
    交付之金額云云（見偵查卷第3至4、15頁反面）。惟嗣於北
    機組借訊及檢察官複訊時已改稱：前次所供不實，因欲替辛○○頂罪，扣押物品是辛○○的，是辛○○叫伊去拿的，帳
    戶內10萬元係伊工作三年所存，「小陳」係伊捏造的，事實
    上沒有這個人等語（見偵查卷第33、34、44頁），參以本案
    係因調查員監控辛○○涉犯毒品罪嫌而查獲（後另有詳細引
    述），且復無證據證明有戊○○○○○之男子存在，尚難僅
    憑被告與事實不符之初次供述，即認其有藏置毒品之犯行。
  (四)被告尚未著手運輸毒品之行為，僅屬單純持有毒品：
    1.按運輸毒品罪祇以所運輸之毒品已實施運送為已足，並非
      以運扺目的地為完成犯罪之要件，換言之，區別該罪既遂
      、未遂之依據，應以「已否起運」為準，既已起運，構成
      該罪之輸送行為即已完成，不以達到目的地為既遂條件（
      最高法院92年台上字第3096號判決參照）。又刑事法上之
      運輸，乃指從甲地至乙地之搬運、輸送行為，本質上具有
      距離之概念，其既遂與否，雖不以到達目的地為必要，但
      仍以行為人已經動身上路，始有運輸之著手可言。倘行為
      人僅將所欲運輸之客體，自藏放箱櫃或相類物件內取出，
      既未出發或移動身體達於社會通念所認定之相當距離，即
      難認已有運輸行為之著手，無成立運輸未遂之餘地（最高
      法院95年台上字第3245號判決參照）。
    2.毒品有無取出及放置之位置：
      本件扣案毒品計有大麻、海洛因二種，分別藏置於衣櫥及
      電腦主機內，關於被告有無自衣櫥內取出大麻及放置之位
      置，被告進屋後即自衣櫥內取出大麻3包、大麻煙30支、
      大麻種子3包，放在化妝台邊，上面壓著安全帽，業據被
      告供認不移，並經證人即調查員庚○○、己○○於本院審
      理中證實（見本院95年7月28日審判程序筆錄）；另有關
      被告自電腦主機內所取出之海洛因1包，查獲當時係放置
      於何處乙節，調查員林聖智、甲○○均指證海洛因係置於
      床上（見原審卷第51頁背面、第75頁正面），與被告所稱
      ：白粉（指海洛因）係放在床邊（見本院更一審卷第37頁
      背面），互核一致，自堪認定。至於調查員己○○於原審
      雖曾為相異之證述而稱：一大包毒品已置於桌上（見第一
      審卷第26頁背面），惟其復稱：伊係根據查獲人員告知，
      毒品（指海洛因）已置於桌上等語（見原審卷第27頁正面
      ），嗣於本院更證述：伊當時不在現場，應以高雄市調處
      調查員甲○○、林聖智於原審證述為準（見本院卷第64頁
      反面），足見其屬傳聞，並非親眼所見，不無誤聽誤記之
      可能，比較言之，以被告所稱：白粉（指海洛因）自電腦
      主機內取出放在床邊，為可採。另藏放於電腦主機內海洛
      因6包，雖未取出，惟被告打開電腦主機並取出1包時已知
      係海洛因，均在被告管領範圍，亦屬持有之毒品，洵可認
      定。
    3.被告尚未著手運輸之行為：
      本件被告騎乘機車前往男友辛○○之高雄市（左營區○○○路147號1樓租住處，欲將置放該址電腦主機內之第一級
      毒品海洛因及衣櫥內之第二級毒品大麻，運輸至同市、區
      麥當勞（速食店）交付譚某，甫自衣櫥內「搬運」出大麻
      3包、大麻煙30支、大麻種子3包，並從電腦主機內取出海
      洛因1包，旋為監視該址已久之調查人員敲門而入，當場
      查扣上揭毒品，另由電腦主機內起出尚未取出之海洛因6
      包，則被告雖自衣櫥內取出大麻3包、大麻煙30支、大麻
      種子3包，自電腦主機內所搬運出之海洛因1包，惟另在電
      腦主機內之海洛因6包尚未起出，實際上其人、其物，既
      均仍在屋內，甚且猶有部分毒品未及取出，即遭破獲，於
      社會通念上並不該當於一定距離之行動概念，難謂被告已
      著手搬運行為。
  (五)綜上所述，被告所辯為卸責之詞，不足採信，本件事證明確
    ，犯行堪以認定。至於證人辛○○經傳訊未到，惟本件事證
    已明，且辛○○現通緝中，爰不再為無益之傳訊，併予敘明
    。
三、論罪：
  (一)按海洛因、大麻分別為毒品危害防制條例第2條第2項第1款
    、第2款所規定之第一級、第二級毒品，核被告持有第一級
    毒品海洛因及第二級毒品大麻，係犯毒品危害防制條例第11
    條第1項、第2項之持有第一級毒品、第二級毒品罪，又其持
    有大麻種子，係犯毒品危害防制條例第14條第4項之持有大
    麻種子罪，且其此部分持有與前開持有海洛因、大麻間係想
    像競合關係，應論以較重之持有海洛因罪。又刑法第55條於
    94年2月2日修正公布，95年7月1日施行，就想像競合犯，新
    法第55條增訂但書係科刑之限制，為法理之明文化，非屬法
    律之變更（最高法院95年第8次刑事庭會議決議）毋庸為新
    舊法之比較，併予敘明。
  (二)被告與譚某就持有第一、二級毒品犯行，有犯意聯絡及行為
    分擔，為共同正犯。
  (三)毒品危害防制條例第11條第4項「持有毒品達一定數量者，
    加重其刑至二分之一，其標準由行政院定之。」，而93年1
    月7日公（發）布「轉讓持有毒品加重其刑之數量標準」第2
    條第1項規定持有第一級毒品達淨重五公克以上、持有第二
    級毒品達淨重十公克以上者，加重其刑至二分之一，被告持
    有上開第一級、第二級毒品，均達一定數量，各加重其刑。
  (四)裁判上一罪案件，檢察官就犯罪事實一部起訴者，依刑事訴
    訟法第267條規定，其效力及於全部，受訴法院基於審判不
    可分原則，對於未經起訴之其餘事實，應一併審判，此為犯
    罪事實之一部擴張；同理，檢察官所起訴之全部事實，經法
    院審理結果認為一部不能證明犯罪或行為不罰時，僅於判決
    理由內說明不另為無罪之諭知，毋庸於主文內為無罪之宣示
    ，此為犯罪事實之一部縮減。至於刑事訴訟法第300條所規
    定，有罪之判決，得就起訴之犯罪事實，變更檢察官所引應
    適用之法條者，係指法院在事實同一之範圍內，不變更起訴
    之犯罪事實；亦即在不擴張及減縮原訴之原則下，於不妨害
    基本社會事實同一之範圍內，始得自由認定事實，適用法律
    ，三者不能混為一談。易言之，檢察官依裁判上一罪起訴之
    甲、乙犯罪事實，經法院審理結果，倘認為甲事實不能證明
    其犯罪，但係犯有裁判上一罪關係之乙、丙事實時。關於甲
    事實部分，為犯罪事實之減縮，僅於理由說明，不另為無罪
    之諭知；關於丙事實部分，則為犯罪事實之擴張，依審判不
    可分原則，應一併審判，不發生變更起訴法條問題。本件檢
    察官起訴之事實，係指：被告與其男友辛○○共同意圖（販
    賣）營利，將渠等持有之海洛因，藏放在租處內，嗣被告前
    往拿取時被查獲，而依毒品危害防制條例第5條第1項之意圖
    販賣而持有第一級毒品罪嫌，提起公訴，經查：被告尚無販
    賣之意圖，但已持有毒品行為，有如前述，而持有部分業經
    起訴，且持有為高度行為之意圖販賣而持有之低度行為，關
    於無販賣之意圖部分，為犯罪事實之減縮，依審判不可分原
    則，應一併審判，不發生變更起訴法條問題，併此敘明。
  (五)被告於89年3月22日，在高雄市○○路147號1樓，遭調查人
    員查獲海洛因、電子磅秤及夾鏈袋等物，依意圖販賣而持有
    第一級毒品罪嫌提起公訴，本院審理結果，依持有第一級毒
    品罪論處，此外被告同時遭查獲持有第二級毒品大麻及大麻
    種子，因與持有第一級毒品海洛因，具想像競合關係之裁判
    上一罪關係，依法自得併予審究。
四、撤銷改判及科刑之理由：
    原審就被告前開犯行，未詳查細酌，逕認不能證明犯罪而為
    其無罪之諭知，自有未合，檢察官上訴意旨亦指摘於此，其
    上訴為有理由，應由本院予以撤銷改判。爰審酌被告之品行
    、犯罪動機、目的、手段、所生危害及犯罪後之態度等一切
    情狀，量處如主文所示，並同時諭知易科罰金之折算標準（
    按行為後法律有變更者，適用行為時之法律。但行為後之法
    律有利於行為人者，適用最有利於行為人之法律，刑法第2
    條第1項定有明文。本件被告於犯罪時之刑法第41條第1項前
    段規定：「犯最重本刑為5年以下有期徒刑以下之刑之罪，
    而受6個月以下有期徒刑或拘役之宣告，因身體、教育、職
    業、家庭之關係或其他正當事由，執行顯有困難者，得以1
    元以上3元以下折算一日，易科罰金。」，又被告行為時之
    易科罰金折算標準，修正前罰金罰鍰提高標準條例第2條前
    段（現已刪除）規定，就其原定數額提高為100倍折算1日，
    則本件被告行為時之易科罰金折算標準，應以銀元300元折
    算1日，經折算為新臺幣後，應以新臺幣900元折算為1日。
    惟95年7月1日修正公布施行之刑法第41條第1項前段則規定
    ：「犯最重本刑為五年以下有期徒刑以下之刑之罪，而受六
    個月以下有期徒刑或拘役之宣告者，得以新臺幣一千元、二
    千元或三千元折算一日，易科罰金。」比較修正前後之易科
    罰金折算標準，以95年7月1日修正公布施行前之規定，較有
    利於受刑人，則應依刑法第2條第1項前段，適用修正前刑法
    第41條第1項前段規定，定其折算標準）。扣案之海洛因1包
    （淨重601.65公克，包裝重89.32公克，純質淨重484.03公
    克），海洛因6包（合計淨重172.4公克，包裝重14.22公克
    ，純質淨重138.7公克），大麻3包（合計淨重58.38公克，
    包裝重9.08公克）、大麻煙30支（合計淨重8.77公克），係
    查獲之毒品，應依毒品危害防制條例第18條第1項前段規定
    宣告沒收銷燬之。至於查獲之大麻種子3包（合計淨重20.63
    公克，包裝重3.15公克），雖非毒品危害防制條例第2條第2
    項第1款、第2款規定之第一級毒品、第二級毒品（依毒品危
    害防制條例第2條第2項第1款、第2款規定，第一級毒品係指
    海洛因、嗎啡、鴉片、古柯鹼及其附表一所列之相類製品而
    言；第二級毒品係指罌粟、古柯、大麻、安非他命、配西汀
    、潘他唑新及其附表二所列之相類製品而言，均未包括大麻
    種子），惟係違禁物，應依刑法第38條第1項第1款規定宣告
    沒收。
五、不另為無罪之諭知：
  (一)公訴人雖以本案扣案毒品海洛因數量龐大，且現場另扣得電
    子磅秤、夾鏈袋等可供分裝之物，認被告與辛○○有共同營
    利之犯意，應係犯毒品危害防制條例第五條第一項之意圖販
    賣而持有毒品海洛因云云。
  (二)惟查：
    1.毒品危害防制條例第四條第二項之販賣第二級毒品罪，不
      以販入之後復行賣出為要件；祇須以營利為目的，販入或
      賣出，有一於此，即已成立。而同條例第五條第二項之意
      圖販賣而持有第二級毒品罪，係指基於販賣以外之其他原
      因而持有，嗣始起意售賣者而言。因此行為人持有第二級
      毒品，有以主觀上營利售賣意圖而販入第二級毒品，其雖
      未及賣出，仍應論以販賣第二級毒品罪既遂罪責；或非以
      營利售賣意圖而販入，或因其他原因而持有第二級毒品罪
      ，嗣起意圖利售賣，著手於販賣行為未及賣出，即應成立
      販賣第二級毒品未遂罪責；如非以營利售賣意圖而販入，
      或因其他原因而持有，嗣起意圖利售賣，尚未著手於賣出
      行為，始成立意圖販賣而持有第二級毒品罪責（最高法院
      86年度台上字第2933號、90年度台上字第2046號判決參照
      ）。準此，毒品危害防制條例第五條所規定之「意圖販賣
      而持有毒品罪」，乃指行為人因意圖販賣而販入以外之原
      因而持有，事後始意圖販賣之情形始足當之。
    2.本件調查局人員僅係以辛○○為監控對象，而監聽之結果
      ，被告與辛○○雖常有電話連繫，但並無特別提到毒品，
      監聽過程中亦無被告與辛○○共同販賣毒品或意圖協助運
      輸毒品之行為等情，業據證人即調查員庚○○、己○○於
      原審及本院證述明確（見原審卷第27、77頁反面，本院卷
      第63頁反面、64頁反面），而除此次被告受男友辛○○所
      託，至其租屋處拿取物品當場被查獲外，亦並無任何積極
      事證可資證明被告對於辛○○販賣毒品之犯行有所參與，
      自難遽認被告與辛○○係共同營利，意圖販賣而持有。
    3.檢察官上訴意旨以：被告於第一次檢察官偵訊時坦承：「
      扣案物是小陳放在我這並給我十萬元藏放毒品酬勞」、「
      伊知道是大麻」、「伊知悉扣案物是毒品」、「伊於三月
      六日叫辛○○去租搜索地」（八十九年三月二十九日偵訊
      筆錄），事後查證扣案物確是毒品海洛因及大麻等物，被
      告與辛○○亦係親密之男女關係，二人均各持有租屋鑰匙
      ，被告亦謂無小陳其人，是綜合以觀，被告與辛○○租屋
      而不住該處，顯然該租處僅供販售毒品藏放之用無誤，且
      被告供述不提海洛因僅稱藏放大麻，亦係避重就輕，其辯
      稱不知何物如何能信，何況被告已自承自行從電腦主機取
      出海洛因及主動供述所謂十萬元毒品報酬，其若不知毒品
      亦顯有相當之認識，又查獲現場有電子磅秤及毒品分裝之
      夾鏈袋，被告與辛○○應有共同營利之犯意等語。惟上開
      所指，充其量僅能認定被告明知辛○○租屋內藏放毒品，
      現場查獲之毒品、電子磅秤及毒品分裝之夾鏈袋均屬辛○○所有，證人即調查員庚○○於本院審理中證稱: 在89年
      3月22日上午8時承辦監控辛○○，主要監控對象是辛○○
      ，印象中監控期間沒有監控或監聽到被告乙○○與辛○○
      有共同販賣毒品或是意圖協助運輸的行為，案發以後，被
      告乙○○及其姐丙○○有留辛○○電話給我們，也有要協
      助我們逮捕證人辛○○，但辛○○失去控制，也沒有抓到
      辛○○（見本院95年7月28日審判程序筆錄），證人即調
      查員己○○於本院審理中亦證稱:89年3月22日上午8時監
      控辛○○的租屋處，位於高雄市○○路147號1樓，是由高
      雄調查處的庚○○負責監控辛○○，而辛○○桃園住所、
      電話，是由我負責監聽及監控辛○○的電話及現場。當時
      我們是沒有監控或監聽到被告乙○○與辛○○有共同販賣
      毒品或是意圖協助運輸的行為，當時監控的對象是辛○○
      等語（見本院95年7月28日審判程序筆錄），而被告於查
      獲當日，係受譚某指示騎乘機車前往譚某租屋處，欲將譚
      某所有置放該址電腦主機內之第一級毒品海洛因及衣櫥內
      之第二級毒品大麻，運輸至高雄市左營區之麥當勞交付譚
      某，已見前述，檢察官對譚某最初係因意圖販賣營利而販
      入前開毒品，抑以意圖販賣而販入以外原因而持有，嗣始
      意圖販賣，被告與譚某間如何具有犯意聯絡，並未提出任
      何積極證據證明，自不足以意圖販賣而持有毒品相繩之餘
      地。
    4.此外，復無其他證據足以證明被告意圖販賣而持有毒品，
      因此部分與起訴有罪之持有罪行，具實質上一罪之關係，
      爰不另為無罪之諭知。
六、移送併辦部分之處理：
  (一)至於公訴人於本院前審移送併辦（89年度偵字第15596號部
    分）意旨另以：被告夥同辛○○共同基於販賣海洛因之概括
    犯意，於89年1月27日至同年2月29日，自泰、緬運輸海洛因
    來臺，於89年3月22日在高雄市○○路被查獲，當場並扣得9
    公釐之子彈1顆；調查員復前往桃園市○○路查獲譚某配偶
    丁○○（成年人，另經臺灣桃園地方法院檢察署檢察官為不
    起訴處分確定）之機車行李箱內置有淨重30.26公克之安非
    他命、淨重4.15公克之大麻及安非他命吸食器等物；另被告
    驗尿結果呈安非他命陽性反應，有施用安非他命，因認被告
    與辛○○共犯毒品危害防制條例第4條第1項販賣第一級毒品
    、第5條第2項意圖販賣而持有第二級毒品、第11條第3項持
    有專供製造或施用第二級毒品之器具、第10條第2項施用第
    二級毒品及槍砲彈藥刀械管制條例第12條第4項罪嫌等情，
    認該部分犯行與本案經起訴部分屬實質上一罪，有審判不可
    分之關係而移送併辦。
  (二)惟經本院前審查：
    1.訊據被告已一再堅詞否認上情，且本案被告並未與辛○○
      基於共同營利之犯意，非屬意圖販賣而持有毒品海洛因及
      大麻等情，業如前述。又被告與辛○○雖係同於89年1月2
      7日出境，惟被告於同年2月26日即入境，辛○○則於89年
      2月29日始入境，有其二人之入出境資料附卷可憑，是並
      無任何事證可資證明被告與辛○○自國外運輸毒品來臺，
      不能證明被告該部分犯罪。
    2.至於調查員另自辛○○之配偶丁○○處起出之毒品，尤難
      認被告應同負其責。
    3.有關調查員自被告被查獲之現場雖查扣得子彈一顆，然該
      顆子彈係置放在譚某租屋處，難認係被告單獨或與辛○○
      共同持有，而被告於查獲當日，係受譚某指示騎乘機車前
      往譚某租屋處，欲將譚某所有置放該址電腦主機內之第一
      級毒品海洛因及衣櫥內之第二級毒品大麻，運輸至高雄市
      左營區之麥當勞交付譚某，該顆子彈並不在被告受託運輸
      之範圍，亦非自被告身上起出，復無證據證明被告前往譚
      某租屋處後，已起出該子彈一顆而非法持有，至於被告在
      檢察官偵查中雖坦承：「（問：子彈何人？）『小陳』的
      ，全部（按指連同上揭查扣之毒品等物）交我保管」（見
      偵查卷第15頁背面），惟並無小陳其人，係屬案發後被告
      為袒護譚某所編造，所供難認與事實相符，而據以論罪。
    4.另被告縱使有施用毒品犯行，核應先行依法聲請裁定為觀
      察勒戒，亦與本案之運輸毒品無涉。
    5.綜上，上開移送併辦部分，核均與本案前開認定有罪部分
      無裁判上或實質上一罪關係，無從併辦，已由本院前審退
      回由檢察官另行依法處理在案（本院前審卷第92頁）。
  (三)上開移送併辦部分，由本院前審退回由檢察官另行依法處理
    ，本院經最高法院判決發回更審後並未再移送本院併辦，併
    此敘明。
七、適用法律：
據上論斷，應依刑事訴訟法第369條第1項前段、第364條、第299
條第1項前段，毒品危害防制條例第11條第1項、第2項、第4項、
第14條第4項、第18條第1項前段，刑法第2條第1項前段、第11條
前段、第28條、第55條、修正前刑法第41條第1項前段、第38條
第1項第1款，修正前罰金罰鍰提高標準條例第2條，判決如主文
。
本案經檢察官呂丁旺到庭執行職務。
中    華    民    國    95    年    8     月    18    日
                  刑事第十八庭審判長法  官  溫耀源
                                    法  官  周政達
                                    法  官  邱同印
以上正本證明與原本無異。
如不服本判決，應於收受送達後十日內向本院提出上訴書狀，其
未敘述上訴之理由者並得於提起上訴後十日內向本院補提理由書
（均須按他造當事人之人數附繕本）。
                                    書記官  莊昭樹
中    華    民    國    95    年    8     月    18    日
附錄：本案論罪科刑法條全文
毒品危害防制條例第11條
持有第一級毒品者，處三年以下有期徒刑、拘役或新臺幣五萬元
以下罰金。
持有第二級毒品者，處二年以下有期徒刑、拘役或新臺幣三萬元
以下罰金。
持有專供製造或施用第一、二級毒品之器具者，處一年以下有期
徒刑、拘役或新臺幣一萬元以下罰金。
持有毒品達一定數量者，加重其刑至二分之一，其標準由行政院
定之。
毒品危害防制條例第十四條
意圖販賣而持有或轉讓罌粟種子、古柯種子者，處三年以下有期
徒刑。
意圖販賣而持有或轉讓大麻種子者，處二年以下有期徒刑。
持有罌粟種子、古柯種子者，處二年以下有期徒刑、拘役或新台
幣三萬元以下罰金。
持有大麻種子者，處一年以下有期徒刑、拘役或新台幣一萬元以
下罰金。


司法院資訊處製作；財團法人民間司法改革基金會備份。
